【裁判字號】    97,交易,45
【裁判日期】    970519
【裁判案由】    過失傷害
【裁判全文】
臺灣嘉義地方法院刑事判決              97年度交易字第45號
公  訴  人  臺灣嘉義地方法院檢察署檢察官
被      告  甲○○
上列被告因過失傷害案件，經檢察官提起公訴（九十七年度偵字
第一四五三號），本院判決如下：
     主  文
甲○○因過失傷害人，處有期徒刑參月，如易科罰金，以新臺幣
壹仟元折算壹日。
     事  實
一、甲○○於民國九十六年九月十四日下午，騎乘車牌號碼LPH-
    851 號號重型機車，沿嘉義縣竹崎鄉縣一五九線公
    路，由東往西方向行駛，途經同路段嘉義縣竹崎鄉灣橋村五
    間厝二十一號旁（即一五九縣道二十六點五公里處），原應
    注意車輛行駛時，駕駛人應注意車前狀況，並隨時採取必要
    之安全措施，而依當時情形，天候晴、日間自然光線、路面
    乾燥無缺陷、視距良好，並無不能注意之情事，其因閃避在
    該處路旁芭樂攤臨時停車購物之其他車輛，而疏未注意車前
    狀況，適有行人乙○○在嘉義縣竹崎鄉縣一五九線
    公路西向車道旁沿路邊由西往東方向步行至該芭樂攤旁，甲
    ○○所騎乘之上開機車遂迎面撞擊乙○○倒地，致乙○○受
    有右側第一、二、三、四根肋骨骨折合併氣血胸之傷害。甲
    ○○於肇事後旋即將乙○○送醫救治，且在犯罪未被有偵查
    權之公務員或機關發覺前，於九十六年九月十六日向嘉義縣
    警察局竹崎分局警員報案表明其為肇事車輛之駕駛人，並自
    首接受裁判。
二、案經乙○○訴由嘉義縣警察局竹崎分局報請臺灣嘉義地方法
    院檢察署檢察官偵查起訴。
     理  由
一、按被告以外之人於審判外之陳述，雖不符刑事訴訟法第一百
    五十九條之一至第一百五十九條之四規定，而經當事人於審
    判程序同意作為證據，法院審酌該言詞陳述或書面陳述作成
    時之情況，認為適當者，亦得為證據。當事人、代理人或辯
    護人於法院調查證據時，知有第一百五十九條第一項不得為
    證據之情形，而未於言詞辯論終結前聲明異議者，視為有前
    項之同意，刑事訴訟法第一百五十九條之五定有明文。查被
    告於言詞辯論終結前，對於卷附證人乙○○之證詞、嘉義榮
    民醫院診斷證明書、嘉義基督教醫院診斷證明書、道路交通
    事故現場圖、道路交通事故調查報告表（一）、（二）、嘉
    義市○○○道路交通事故肇事人自首情形紀錄表等證據方法
    之證據能力，均未聲明異議。本院審酌上開言詞陳述及書面
    陳述作成時之情況，認無顯不適當之情形，且採納上開證據
    方法，尚無礙於被告於程序上之彈劾詰問權利，而認上開傳
    聞證據合於刑事訴訟法第一百五十九條之四、之五等規定，
    因而均具證據能力，合先敘明。
二、訊據被告甲○○固坦承伊於上開時、地騎乘機車時與告訴人
    乙○○發生車禍事故之事實，然辯稱：伊騎車靠右邊，告訴
    人走路走左邊且告訴人走路太靠路中間，伊才會撞到告訴人
    ，本件車禍並非全部為伊之過失所致云云。惟查：
  （一）被告對其所騎乘上開重型機車於上開時、地因閃避在該
        處路旁芭樂攤臨時停車購物之其他車輛，遂迎面撞擊告
        訴人乙○○倒地而致車禍發生之事實供承不諱，核與證
        人即告訴人乙○○警詢時之證述情詞相符，復有道路交
        通事故現場圖、道路交通事故調查報告表（一）、（二
        ）各乙份、道路交通事故現場及車損照片四幀附卷可稽
        。而告訴人乙○○因與被告於上開時、地發生本件車禍
        事故而致告訴人受有右側第一、二、三、四根肋骨骨折
        合併氣血胸之傷害，則有嘉義榮民醫院診斷證明書乙份
        （見警卷第11頁）在卷可佐。是此部分事實，至為明灼
        ，堪以認定。
  （二）按汽車駕駛人應注意車前狀況，隨時採取必要安全措施
        ，道路交通安全規則第九十四條第三項定有明文。查本
        件事故發生時，當時天候晴，路面乾燥、無缺陷、無障
        礙物，視距良好，並無不能注意之情事等情，此觀上開
        道路交通事故調查報告表即明。本件被告在無不能注意
        之情形下，疏未注意車前狀況，致其所騎乘之機車迎面
        撞擊告訴人胸部成傷，其對本件車禍之發生確有過失至
        為顯然。至被告固辯稱：伊騎車靠右邊，告訴人走路走
        左邊且告訴人走路太靠路中間，伊才會撞到告訴人云云
        。惟按行人應在劃設之人行道行走，在未劃設人行道之
        道路，應靠邊行走，此觀道路交通安全規則第一百三十
        三條規定甚明，是由上開規定以觀，行人在未劃設人行
        道路段行走時，其所應負之注意義務僅在於「靠邊行走
        」，而未限制行人必須靠何邊行走，從而被告辯稱告訴
        人走路走左邊亦有過失云云，並不足採。而被告於偵查
        中及本院審理時均供稱：伊係因閃避在該處路旁芭樂攤
        臨時停車購物之其他車輛始撞上告訴人等語明確，核與
        證人乙○○於警詢時證稱：伊經過芭樂攤時遭被告其機
        車撞倒等詞相符，並有道路交通事故現場圖在卷可憑，
        堪認證人乙○○係因步行至該路段之芭樂攤旁，為繼續
        前行而欲繞越該芭樂攤時始朝車道接近，揆諸上開規定
        亦難認告訴人有何注意義務之違反可言；況按刑法上之
        過失犯，祇須危害之發生，與行為人之過失行為，具有
        相當因果關係，即能成立，縱行為人之過失，與被害人
        本身之過失，併合而為危害發生之原因時，仍不能阻卻
        其犯罪責任，最高法院九十三年度臺上字第一０一七號
        判決闡釋甚明。本件車禍事故係肇因於被告未注意車前
        狀況且未採取必要安全措施之疏失，其應就本件車禍事
        故負全部過失，業如上述，揆諸上開說明，被告更無由
        阻卻其過失罪責。故被告辯稱：本件車禍並非全部為伊
        之過失所致云云，並不足採，且亦不足援為有利於被告
        認定之佐憑。
  （三）綜上所述，本件事證明確，被告辯詞並不足採，其犯行
        至堪認定，應依法論科。
三、核被告所為，係犯刑法第二百八十四條第一項前段之過失傷
    害罪。又被告於事故發生後，在未有偵查犯罪職權之公務員
    發覺前，於九十六年九月十六日向嘉義縣警察局竹崎分局警
    員報案表明其為肇事車輛之駕駛人等情，有嘉義縣警察局道
    路交通事故肇事人自首情形紀錄表乙紙（見本院卷第35頁）
    附卷可稽，是被告對偵查機關尚未發覺之犯罪，自首而接受
    裁判，爰依刑法第六十二條前段之規定減輕其刑。爰審酌被
    告國小畢業之智識程度，尚無前科之素行，其因閃避在該處
    路旁芭樂攤臨時停車購物之其他車輛，而疏未注意車前之違
    反注意義務程度及情節，以及其就本件車禍應負全部過失等
    情，並衡酌其疏失造成告訴人上開傷勢之所生損害，而被告
    肇事後固與告訴人曾試行調解然迄今仍未能與告訴人達成調
    解，以及被告於犯罪後未能完全坦承其過失犯行等一切情狀
    ，量處如主文所示之刑，並諭知易科罰金之折算標準，以資
    懲儆。
據上論斷，應依刑事訴訟法第二百九十九條第一項前段，刑法第
二百八十四條第一項前段、第六十二條前段、第四十一條第一項
前段，刑法施行法第一條之一第一項、第二項前段，判決如主文
。
本案經檢察官陳則銘到庭執行職務。
中    華    民    國    97    年     5    月    19    日
                    交通法庭  法  官  曾宏揚
上列正本證明與原本無異。
如不服本判決，應於判決送達後十日內向本院提出上訴狀，上訴
書狀依法應敘述具體理由，如未敘述具體理由者，應於上訴期間
屆滿後二十日內補提理由書於本院（均應附繕本）。告訴人或被
害人如對於本判決不服者，應具備理由請求檢察官上訴，其上訴
期間之計算係以檢察官收受判決正本之日期為準。
中    華    民    國    97    年     5    月    19    日
                              書記官  陳慶昀
附錄論罪科刑法條：
中華民國刑法第284條
（過失傷害罪）
因過失傷害人者，處 6 月以下有期徒刑、拘役或 5 百元以下罰
金，致重傷者，處1年以下有期徒刑、拘役或5百元以下罰金。
從事業務之人，因業務上之過失傷害人者，處 1 年以下有期徒刑
、拘役或1 千元以下罰金，致重傷者，處 3 年以下有期徒刑、
拘役或2千元以下罰金。


司法院資訊處製作；財團法人民間司法改革基金會備份。
